【裁判字號】    90,易,652
【裁判日期】    900316
【裁判案由】    傷害等
【裁判全文】
臺灣高雄地方法院刑事判決                            九十年度易字第六五二號
    公  訴  人  臺灣高雄地方法院檢察署檢察官
    被      告  甲○○
右列被告因傷害等案件，經檢察官提起公訴（八十九年度偵字第二六九六二號），本
院判決如左：
    主  文
甲○○公然侮辱人，處罰金壹仟伍佰元，如易服勞役，以參佰元折算壹日；又連續傷
害人之身體，處有期徒刑參月，如易科罰金，以佰元折算壹日。
    事  實
一、甲○○因與鄰居丁○○、戊○○之家人曾有宿怨，於民國八十九年十月二十五日
    十一時許，在高雄市楠梓區忠義六巷口處公眾出入之場所，見丁○○及戊○○偕
    同友人返家，竟藉些許酒意，先公然對其二人以「你們二人都是狗」之言語，侮
    弄折辱丁○○及戊○○。丁○○見狀乃上前制止，詎甲○○竟基於傷害之概括犯
    意，連續出手毆打丁○○，致丁○○受有頭部外傷、顏面撕裂傷、左眼外傷性角
    瞙裂傷等傷害；及拉扯出面攔阻甲○○施暴之戊○○，亦致戊○○受有左手肘、
    左手無名指、小指撕裂傷等傷害。
二、案經丁○○及戊○○訴請臺灣高雄地方法院檢察署檢察官偵查起訴。
    理  由
一、訊據被告甲○○對確曾於上開時地與告訴人丁○○、戊○○二人發生肢體接觸之
    事實非虛，惟矢口否認有何傷害及公然侮辱犯行，辯稱：案發時是因伊問候告訴
    人戊○○，但對方就伊問候的話有一點誤會，就一直質問伊，之後告訴人丁○○
    出手毆打伊，伊並無傷害之故意及侮辱之犯行云云。惟查：
（一）被告與告訴人等於前揭時地見面後，被告曾出言挑釁告訴人之情，業據告訴人
      戊○○及丁○○指訴甚詳，且經本院隔離訊問後，其指述亦與告訴人等同行之
      證人丙○○於本院審理中結證所述：伊有聽到被告以「你們二人是小狗」之言
      ，罵告訴人等語；證人乙○○結證稱：伊並無聽到被告有問候告訴人之話語，
      但有聽到被告罵丁○○是小狗之詞，均互核一致。況若被告僅係鄰閭間相見後
      ，對告訴人表示問候之語，衡情自難引發告訴人不快，故被告上開辯詞自不足
      採信。而案發現場，係位於高雄市楠梓區忠義六巷巷口，自屬不特定人得以共
      見之處所，被告在該處對告訴人表示上開言詞，自足生侮辱告訴人之結果，故
      被告有對告訴人等實施公然侮辱犯行之事實，至為顯然。
（二）再告訴人丁○○及戊○○因與被告發生爭執後，告訴人丁○○受有頭部外傷、
      顏面撕裂傷、左眼外傷性角瞙裂傷等傷害；戊○○則受有左手肘、左手無名指
      、小指撕裂傷等傷害，此有診斷證明書影本四份附卷可稽，足證告訴人確曾受
      有傷害結果之事實。
（三）參諸告訴人丁○○所受傷勢，均位於人體頭部、眼部等重要部位，衡情應無自
      殘可能，足見均為外力所創無訛，且觀諸告訴人前開提出之國軍左營醫院附設
      民眾診療服務處驗傷單之驗傷單影本二份，就診時間咸為八十九年十月二十五
      日，則被告與告訴人丁○○、戊○○於同日十一時許既均有爭執情事，而告訴
      人等復無自殘可能，則被告於爭執過程，心生怨懟不滿，進而毆打告訴人成傷
      至有可能，堪認告訴人等指訴遭被告傷害情節非虛，另參諸被告甲○○於偵查
      中及本院審理中所陳：伊與告訴人有扭打在一起，但伊有早一點出拳等語；與
      告訴人同行之證人丙○○於本院審理中結證所述：伊當天本來要去吃飯，但告
      訴人與被告吵架，伊看得出來被告有喝酒，當伊上前勸阻告訴人不要爭執時，
      被告就無預警毆打丁○○，戊○○看見就上前勸阻，後來三人就打在一塊等語
      ；另一名與告訴人同行之證人乙○○結證稱：伊與告訴人原本要去聚餐，因被
      告在罵告訴人，丁○○就上前制止，被告就出手打告訴人丁○○的眼睛，告訴
      人戊○○就上前抱住告訴人戊○○等詞，故被告應有先出手傷害告訴人丁○○
      及戊○○之犯行至明。
（四）被告曾與告訴人等之家人，同因被告酒後滋事，而有素怨，此有卷附之存證信
      函影本一份可資佐憑，並為被告肯認上情無訛，及量以告訴人等與證人丙○○
      所述，足證被告有藉酒挑釁致引發本案傷害事實發生之動機。雖被告辯稱僅係
      用手抵擋云云，然以告訴人丁○○所受傷勢，及現場均為告訴人及渠等之友人
      ，果告訴人有先出手傷害一事，則何以告訴人丁○○會受有左眼角瞙、顏面及
      頭部等傷勢，再被告既先出拳毆打告訴人，焉能以其引致他方與之拉扯之原因
      ，援引為其係為抵擋他方傷害犯行之論據，故其辯詞，核與事證未符，無足信
      採，從而其有傷害告訴人等之事實，至為顯然。另被告固提出診斷證明書一份
      ，藉資佐憑其與告訴人於案發時有彼此互毆之事實，然此部分告訴人等是否涉
      案，要與本案之傷害事實無涉，本院認尚無調查之必要，併此敘明。
（五）綜上以觀，本件被告甲○○，其於本院審理中空言諉卸之詞，無從採信，犯行
      洵堪認定，應依法論科。
二、核被告甲○○所為，係犯刑法第二百七十七條第一項及第三百零九條第一項之傷
    害及公然侮辱罪。被告一公然侮辱之行為，肇致告訴人丁○○及戊○○受到難堪
    ，而觸犯二構成要件相同之罪名，應依刑法第五十五條想像競合犯之規定，論以
    一公然侮辱罪。被告二次傷害告訴人之犯行，時間緊接，罪名相同，顯係基於概
    括之犯意為之，為連續犯，應依刑法第五十六條之規定，論以一罪，並加重其刑
    。被告所犯之傷害罪及公然侮辱罪間，犯意不同，行為互異，應予分論併罰。爰
    審酌被告係藉機辱罵告訴人，因遷怒告訴人而引致本案發生，告訴人所受傷勢，
    及被告飾詞矯辯，毫無悔意，犯罪後態度非佳等一切情狀，酌情各量處如主文所
    示之刑，並分別諭知易科罰金及易服勞役之折算標準。另按中華民國刑法第四十
    一條業已經立法院於九十年一月四日修正，總統於九十年一月十日公布，自九十
    年一月十二日起施行，雖被告於行為時所犯本件最重本刑三年以下有期徒刑之罪
    ，而受六月以下有期徒刑或拘役之宣告者，得因身體、教育、職業或家庭之關係
  ，執行顯有困難時，而宣告一元以上、三元以下折算一日之易科罰金，而與修正
    前同條之規定相符，惟本案於裁判時刑法第四十一條已就所犯之最重本刑提高為
    五年以下有期徒刑之罪，而受六月以下有期徒刑或拘役之宣告者，亦得因前開執
    行顯有困難之理由易科罰金，故本案被告雖行為時所犯最重本刑為三年以下有期
    徒刑之罪，且經本院量處有期徒刑三月，然其行為後法律既已變更，自應依刑法
    二條第一項之規定，適用裁判時之修正後刑法第四十一條第一項之規定，併此敘
    明。
據上論斷，應依刑事訴訟法第二百九十九條第一項前段，刑法第二條第一項前段、第
五十六條、第二百七十七條第一項、第三百零九條第一項、第五十五條、第四十一條
第一項、第四十二條第二項，罰金罰鍰提高標準條例第一條前段、第二條，判決如主
文。
中      華      民      國      九十      年      三      月    十六    日
                                臺灣高雄地方法院刑事第二庭
                                      法  官    李代昌
右正本證明與原本無異。
如不服本判決，應於送達後十日內，向本院提出上訴狀。
                                        書記官  吳月華
中      華      民      國      九十      年      三      月    十九    日
附錄本判決論罪之法條全文
中華民國刑法第三百零九條
 (公然侮辱罪)
公然侮辱人者，處拘役或三百元以下罰金。
以強暴犯前項之罪者，處一年以下有期徒刑、拘役或五百元以下罰金。
刑法第二百七十七條條第一項
  傷害人之身體或健康者，處三年以下有期徒刑、拘役或一千元以罰金。


司法院資訊處製作；財團法人民間司法改革基金會備份。
